【裁判字號】    97,交抗,798
【裁判日期】    970730
【裁判案由】    違反道路交通管理處罰條例
【裁判全文】
臺灣高等法院交通事件裁定           97年度交抗字第798號
抗  告  人  松佳交通有限公司
即受處分人
代  表  人  甲○○
上列抗告人即受處分人因違反道路交通管理處罰條例案件，不服
臺灣板橋地方法院，中華民國97年5月30日所為裁定（97年度交
聲字第786號），提起抗告，本院裁定如下：
    主  文
抗告駁回。
    理  由
一、原裁定意旨略以：
（一）抗告人對於登記其名下由曾自成駕駛之711-GU營業貨運曳
      引車，有於民國（下同）97年3月10日10時2分許，行經國
      道三號南下46公里處，因載運廢土，經會同司機過磅，總
      重39.32噸、核重35噸、超載4.32噸，有「汽車裝載貨物
      超過核定之重量者」，為警當場舉發等情並不爭執，並有
      舉發違反道路交通管理事件通知單1紙附卷可稽，是上開
      營業貨運曳引車確有「汽車裝載貨物超過核定之重量者」
      之違規事實，堪予認定。
（二）本件抗告人既為核准設立營運之公路汽車運輸業者，而曾
      自成又僅於加入公路汽車運輸業者後，始得從事公路貨物
      運輸業務，則抗告人對於加入其公司始得從事貨物運輸之
      「靠行」司機，自應負選任、監督之責，抗告人對於上開
      車輛駕駛人之駕駛行為自當善盡考核之注意義務，雖抗告
      人辯稱：駕駛人至工地超載係駕駛人個人之行為云云。惟
      查，抗告人並未提供具體證明資料以資證明其如何已善盡
      選任、監督之責，而曾自成超載駕駛又屬實情，是抗告人
      自無從依道路交通管理處罰條例第29條之2第1項後段、第
      85條第1項之規定主張免責（交通部97年4月1日交路字第
      0970023562號函可資參照）。至抗告人是否確因曾自成之
      個人行為致遭監理機關依道路交通管理處罰條例處罰之損
      失，乃抗告人得否依其與曾自成內部之靠行關係，向曾自
      成求償之問題，並不影響抗告人依前揭規定應負之行政責
      任。是抗告人前揭所辯，均係卸責之詞，並不足採。
（三）綜上，原處分機關以抗告人所有之上開營業貨運曳引車裝
      載貨物超載4.32噸，依道路交通管理處罰條例第29條之2
      第3項裁處異議人罰鍰新台幣（下同）15,000元，於法雖
      無不合，惟原處分漏未依同條例第29條之2第1項之規定記
      汽車違規紀錄1次，則有違誤之處。從而抗告人之異議雖
      無理由，惟原處分既有上開瑕疵，自應由本院依道路交通
      案件處理辦法第20條之規定撤銷原處分，並依法自為裁定
      等語。
二、抗告意旨略以：抗告人所有之車輛係屬營業車，依現行法規
    定，個人是無法經營，而駕駛人即為車主。抗告人早已規定
    駕駛人在外應依照交通法規合法承載，然駕駛人承載貨物超
    載，抗告人無法當場遏止，抗告人之負責人亦無法每部車輛
    都跟隨之。駕駛人至工地超載是駕駛人個人之行為，但卻歸
    責於汽車所有人即抗告人，交通法規如此裁示顯不公平云云
    。
三、經查：
（一）按汽車裝載貨物超過核定之總重量、總聯結重量者，處汽
      車所有人罰鍰，並記汽車違規紀錄1次，其應歸責於汽車
      駕駛人時，除依第3項規定處汽車駕駛人罰鍰及依第63條
      第1項第2款規定記點外，並記該汽車違規紀錄1次；有前2
      項規定之情形者，應責令改正或當場禁止通行，並處
      10,000元罰鍰，超載10公噸以下者，以總超載部分，每1
      公噸加罰1,000元。未滿1公噸以1公噸計算，道路交通管
      理處罰條例第29條之2第1項、第3項分別定有明文。次按
      汽車運輸業所稱之「靠行」，係指汽車所有人為達營業之
      目的，將汽車所有權移轉於車行，便成為權利人而為管理
      行為之謂，應屬信託行為一種，車行即為其受託人。依信
      託行為之本質，在信託人關係終止並信託財產（即汽車）
      經受託人移還前，應認受託人為信託財產法律上之所有權
      人，不得仍謂信託財產為信託人所有；又該靠行之車輛，
      在外觀上既屬經營人所有，乘客又無從分辨該車輛是否他
      人靠行營運，乘客於搭乘時，只能從外觀上判斷該車輛係
      某經營人所有，該車輛之司機係為該經營人服勞務，自應
      認該司機係為該經營人服勞務，而使該經營人負僱用人之
      責任，以保護交易之安全（最高法院72年度台上字第3524
      號、87年度台上字第86號民事判決意旨參照），亦即該靠
      行車輛之司機與車行終止「靠行」契約前，該車輛仍屬車
      行所有，該車輛之司機則為車行之受僱人；該車輛之司機
      因駕駛該車輛所生之一切法律上責任，除法律有特別規定
      由駕駛人負責外，自應由車行負責之。
（二）查抗告人對於登記其名下之711-GU營業貨曳引車，由曾自
      成駕駛載運廢土，於上揭時、地，經會同司機過磅，總重
      39.32噸、核重35噸、超載4.32噸，有「汽車裝載貨物超
      過核定之重量者」之情事並不爭執，並有內政部警政署國
      道公路警察局發違反道路交通管理事件公警局交字第
      Z6A003301號通知單、交通部公路總局臺北區監理所基隆
      監理站基監字第裁42-Z6A003301號違反道路交通管理事件
      裁決書、交通部公路總局臺北區監理所基隆監理站97年3
      月28日北監基四字第0972001987號函及交通部97年4月1日
      交路字第0970023562號函在卷可稽，是上開營業貨運曳引
      車確有如前述超載之違規事實，足堪認定。次查，抗告人
      與駕駛人曾自成間有俗稱之「靠行」契約有效存在，並自
      承上開營業貨運曳引車於監理機關之登記，係記載抗告人
      為所有人（見原卷第11、12頁）。揆諸首揭之規定及說明
      ，上開營業貨運曳引車係為抗告人所有，而駕駛人曾自成
      為抗告人之受僱人，又受抗告人辯稱其早已規定駕駛人在
      外應依照交通法規合法承載等語，顯見抗告人對於駕駛人
      曾自成具一定之管理監督關係，是上開營業貨運曳引車超
      載之違規事實，自應由抗告人負其行政責任，其辯稱屬駕
      駛人個人之行為云云，為飾卸之詞，即無可採。原審因以
      原處分有不當，撤銷原處分，改依道路交通管理處罰條例
      第29條之2第1項、第3項裁處抗告人罰鍰15,000元並記汽
      車違規紀錄1次；核其認事用法，均無違誤。抗告人抗告
      意旨猶執陳詞，任意指摘原裁定不當，求予撤銷改判，為
      無理由，應予駁回。
四、據上論結，應依道路交通案件處理辦法第26條，刑事訴訟法
    第412條，裁定如主文。
中    華    民    國    97    年    7     月    30    日
                  刑事第二十庭審判長法  官  楊貴雄
                                    法  官  林立華
                                    法  官  林銓正
以上正本證明與原本無異。
不得再抗告。
                                    書記官  陳玲憶
中    華    民    國    97    年    7     月    30    日


司法院資訊處製作；財團法人民間司法改革基金會備份。
